臺灣高等法院臺南分院刑事裁定　　　　　　　　　　　　　　　　　　　巨股
　　　再審聲請人
　　　即　被　告　甲　○　○
右列聲請人因誣告案件，對於本院九十年度上訴字第六九九號中華民國九十年六月二
十七日確定判決（臺灣臺南地方法院九十年度訴字第二三九號、臺灣臺南地方法院檢
察署八十九年度偵字第九一五一號），聲請再審，本院裁定如左：
      主  文
再審之聲請駁回。
      理  由
一、聲請意旨略以：本件有下列新證據所以聲請再審：
    (一)建築線指示圖之失察：台南市政府工務局民國（下同）八十六年三月二十八日
      南工都一字第三七六三號建築線指示圖並無記載所謂禁、限建，原判決卻輕忽
      以限建認定。
    (二)同意補照公文涵意之誤察：因若「限建」必屬實質違建，所以可以補照必非限
      建。
    (三)原土地登記簿謄本記載涵意：謄本記載市地重劃已於七十八年五月三十一日完
成，所以沒有限建。
    (四)都是計畫法第十七條未引用：該條規定「：：：未發布細部計畫地區，應限制
      其建築使用及變更地形。但主要計畫發布已逾二年以上，而能確定建築線或主
      要公共設施已照主要計畫興建完成者，得依有關建築法令之規定，由主管建築
      機關指定建築線，核發建築執照」，所以本件可以核發建築執照，原判決率以
      限建視之，顯已疏忽。
    (五)基本法律保留原則失察：未查限建的法令依據，妄自引用一方陳述作為證據而
      論斷，自有失察。
    (六)存證信函的矛盾點：存證信函引用八十六年二月十四日南工局都一字第四四四
      八號函之「有礙難之處」，及「依規定辦理」，卻由地主以訛傳訛惡導為「限
      制不能申請建照」。
二、按刑事訴訟法第四百二十條第一項、第四百二十九條規定，有罪之判決確定後，
    發現確實之新證據，足認受有罪判決之人應受無罪等之判決者，為受判決之利益
    ，固得附具原判決之繕本及證據向管轄法院聲請再審。惟刑事訴訟法第四百二十
    條第一項六款所謂「發現確實之新證據」，係指該項證據於事實審法院判決前業
    已存在，為法院、當事人所不知，不及調查斟酌，至其後始行發現而言，倘受判
    決人因對有利之主張為原審所不採，事後提出證明，以圖證實在原審前所為有利
    之主張為真實，據以聲請再審，該項證據既非判決後所發見，顯難憑以聲請再審
    ；又同法第四百二十條第一項第六款所謂確實之新證據，就證據本身形式觀察，
    固不以絕對不須經過調查程序為條件，但必須顯然可認為足以動搖原有罪確定判
    決，而為受判決人無罪、免訴或輕於原判決所認罪名之判決者為限，此有最高法
    院二十八年抗字第八號、三十三年度抗字第七十號判例可供參照。又最高法院裁
    定認為：聲請再審所提之理由，係以原確定判決有應於審判期日調查證據而未予
    調查，及有判決不載理由等判決當然違背法令之情形，惟此均為判決確定前上訴
    第三審之理由，抗告人之聲請再審，顯核與刑事訴訟法第四百二十條第一項所列
    各款發現新證據等情形，均不相符，非有再審之理由（最高法院九十年度台抗字
    第二二一號刑事裁定參照）。經查：
（一）聲請人前曾以發見新證據聲請再審，經本院於九十三年二月二十七日以九十三
      年度聲再字第一七號裁定駁回其再審之聲請，業經調閱本院九十三年度聲再字
      第一七號裁定核閱無訛，合先說明。
（二）原確定判決係認聲請人甲○○事前已經由地主即告訴人黃建豐告知所承租之土
      地不能申請建築執照，竟誣稱介紹人呂金順與地主即告訴人黃建豐勾結，事前
      未告知其前開土地不能申請建築執照，欺騙其向黃建豐承租土地，因認聲請人
      有誣告罪責。原確定判決並以告訴人之供述與證人呂金順之證詞相符，合乎常
      情，堪以採信，且聲請人投資之金額甚鉅，並具相當商場經驗之人，依常情不
      致於未經查證而輕易受騙，事後經告訴人以存證信函告知其限建後，仍繼續大
      量投入資金，尤於八十六年三月二十二日，與地主前往辦理法院公證，是依常
      情應是聲請人自信嗣後有辦法取得建照；又證人鄭妃珍、李宗杰之供述證明聲
      請人係於八十六年二月底至三月初，委託其代為辦理建照申請，尚無法證明聲
      請人在此之前皆不知承租土地係為限建土地。再者，聲請人主張租賃契約第九
      條規定，係告訴人允諾可增建建築物，然此抗辯亦為原確定判決所不採。質言
      之，原審係依調查證據所得，認為聲請人明知告訴人未詐騙而誣告告訴人詐欺
      其財物。
（三）被告於本件聲請意旨係以該土地並未限建，認為原確定判決所謂土地「限建」
      有誤解。然查：依原確定判決所載：「：：申請人（申請建築）鄭妃珍於偵查
      中到庭具結證稱：是李宗杰建築師事務所在八十六年三月初委託她辦的，她於
      同年月二十日送件，接受委託時李宗杰建築師就有說這塊地有限制建築，所以
      才要劃指定建築線等語。（見八十七年度偵續字第一六二號卷八十七年十二月
      二十二日筆錄），再經李宗杰於偵查中到庭更明確證稱：被告來找他，他有對
      她說土地要整體設計才能送照，他說被告只取得一三一三─一一０、一三一三
      ─一一二、一三一三─四九號三筆土地，至少要再取得一三一三─四七號及左
      上角那塊土地，才能申請建照，被告現在只取得這三筆土地使用權，無法送照
      ．．．只記得被告來找他後，他就介紹被告去找測量公司．．．被告最初來找
      他時，他確實有告訴她如果未取得全部土地的同意書無法送建照等語。（見八
      十七年度偵續字第一六二號卷八十八年一月二十日筆錄）：：」，顯見原確定
      判決所謂之「限建」，意義係指「不能單獨申請建築執照，必須整體開發，始
      能獲台南市政府核發建築執照」，而非建築法或都市計畫法等法規所謂之「限
      建」，因而聲請人此次所提出之台南市政府工務局民國（下同）八十六年三月
      二十八日南工都一字第三七六三號建築線指示圖並無記載所謂禁、限建，認係
      新證據云云，顯然誤解本院判決對「限建」所指的定義。
（四）至聲請人另所提出八十六年二月十四日南工局都一字第四四四八號函中亦有「
      有礙難之處」、「依規定辦理」等字句，足見當時確實因未整體開發以致於無
      法申請建築執照，益徵該地確實有申請建照遇到困難之情事。上開函件尚非足
      以推翻原確定判決所發現新證據。
三、綜上所述，本件再審聲請人以該地可以申請建照，並非限建，認為是新證據而提
    出再審之聲請，顯無理由。又聲請人其餘所指各節，均係環繞該地是否有限建之
    法令解釋及函文，而非提出新證據證明其未誣告告訴人黃建豐，皆不足以動搖原
    確定判決。是聲請人猶執上開各情，依據刑事訴訟法第四百二十條第一項第六款
    之規定，聲請本件再審，為無理由，應予駁回。
四、據上論斷，應依刑事訴訟法第四百三十四條第一項，裁定如主文。
中    華    民    國      九十三      年      六     月      十五     日
                                  臺灣高等法院臺南分院刑事第一庭
                                      審判長法官  黃  崑  宗
          法官  李  文  福
                                            法官  田  平  安
右正本證明與原本無異。
如不服本裁定應於送達後五日內向本院提出抗告狀。
                                      法院書記官  劉  岳  文
中    華    民    國      九十三      年      六     月      十五     日
